臺灣士林地方法院刑事判決
111年度審金訴字第509號
公  訴  人  臺灣士林地方檢察署檢察官  
被      告  許子文


上列被告因詐欺等案件，經檢察官提起公訴（111年度偵字第520
7號），因被告於準備程序中就被訴事實為有罪之陳述，經告知
簡式審判程序之旨，並聽取當事人之意見後，經本院合議庭裁定
由受命法官獨任進行簡式審判程序，判決如下：
　　主  文
許子文犯三人以上共同詐欺取財罪，處有期徒刑壹年肆月。
    事實及理由
一、按除被告所犯為死刑、無期徒刑、最輕本刑為3年以上有期
    徒刑之罪或高等法院管轄第一審案件者外，於第一次審判期
    日前之準備程序進行中，被告先就被訴事實為有罪之陳述時
    ，審判長得告知被告簡式審判程序之旨，並聽取當事人、代
    理人、辯護人及輔佐人之意見後，裁定進行簡式審判程序，
    刑事訴訟法第273條之1第1項定有明文。經核本案被告許子
    文所犯係死刑、無期徒刑、最輕本刑為3年以上有期徒刑以
    外之罪，其於準備程序中就被訴事實為有罪之陳述，經告知
    簡式審判程序之旨，並聽取公訴人、被告之意見後，本院合
    議庭爰依首揭規定，裁定由受命法官獨任進行簡式審判程序
    。是本案之證據調查，依同法第273條之2規定，不受同法第
    159條第1項、第161條之2、第161條之3、第163條之1，及第
    164條至170條所規定證據能力認定及調查方式之限制，合先
    敘明。
二、本案犯罪事實及證據，除證據部分應補充：「被告許子文於
    本院民國111年7月1日準備程序及審理中所為之自白」外，
    其餘均引用檢察官起訴書之記載（如附件）。
三、論罪科刑
　㈠按洗錢防制法於105年12月28日修正公布，並於106年6月28日
    生效施行（下稱新法），新法第14條第1項之一般洗錢罪，
    祇須有第2條各款所示行為之一，而以第3條規定之特定犯罪
    作為聯結即為已足。另過去實務認為，行為人對犯特定犯罪
    所得之財物或利益作直接使用或消費之處分行為，或僅將自
    己犯罪所得財物交予其他共同正犯，祇屬犯罪後處分贓物之
    行為，非本條例所規範之洗錢行為，惟依新法規定，倘行為
    人意圖掩飾或隱匿特定犯罪所得來源，而將特定犯罪所得直
    接消費處分，甚或交予其他共同正犯予以隱匿，或由共同正
    犯以虛假交易外觀掩飾不法金流移動，即難認僅單純犯罪後
    處分贓物之行為，應仍構成新法第2條第1或2款之洗錢行為
    （最高法院108年度台上字第2057號、第2425號、第2402號
    判決意旨參照）。查：本案被告與身分不詳之詐欺集團成員
    對告訴人許雅婷所為，構成刑法第339條之4第1項第2款加重
    詐欺取財罪，此如後述，係最輕本刑6月以上有期徒刑之罪
    ，屬洗錢防制法第3條第1款所稱特定犯罪，而本案詐騙手法
    ，係先由不詳詐欺集團成員對告訴人施以詐術，使其匯款至
    被告所提供之國泰世華商業銀行帳號000-000000000000號帳
    戶（下稱國泰世華銀行帳戶），再由被告依指示提領現金後
    ，轉交予不詳詐欺集團成員而上繳至本案詐欺集團，以此方
    式掩飾、隱匿該特定犯罪所得之去向及所在，揆諸上開說明
    ，自非單純犯罪後處分贓物之與罰後行為，而該當洗錢防制
    法第2條第2款所指之洗錢行為無訛。
　㈡核被告所為，係犯刑法第339條之4第1項第2款之三人以上共
    同詐欺取財罪、洗錢防制法第14條第1項之一般洗錢罪。
　㈢被告與本案詐欺集團成員間，就上開犯行，互有犯意聯絡，
    並分工合作、互相利用他人行為以達犯罪目的及行為分擔，
    應論以共同正犯。
　㈣又被告以一行為同時觸犯三人以上共同詐欺取財罪及一般洗
    錢罪，屬想像競合犯，應依刑法第55條規定，從較重之三人
    以上共同詐欺取財罪處斷。
　㈤按想像競合犯之處斷刑，本質上係「刑之合併」。其所謂從
    一重處斷，乃將想像競合犯組成之評價上數罪，合併為科刑
    一罪，其所對應之刑罰，亦合併其評價上數罪之數法定刑，
    而為一個處斷刑。易言之，想像競合犯侵害數法益者皆成立
    犯罪，論罪時必須輕、重罪併舉論述，同時宣告所犯各罪名
    ，包括各罪有無加重、減免其刑之情形，亦應說明論列，量
    刑時併衡酌輕罪部分量刑事由，評價始為充足，然後依刑法
    第55條前段規定「從一重處斷」，非謂對於其餘各罪可置而
    不論。因此，法院決定處斷刑時，雖以其中最重罪名之法定
    刑，做為裁量之準據，惟於裁量其輕重時，仍應將輕罪合併
    評價在內（最高法院108年度台上字第4405號、第4408號判
    決意旨參照）。被告於本院準備程序及審理時自白一般洗錢
    犯行，依洗錢防制法第16條第2項「犯前2條之罪，在偵查或
    審判中自白者，減輕其刑」之規定，原應減輕其刑，惟其所
    犯一般洗錢罪係屬想像競合犯其中之輕罪，本案犯行係從一
    重之共同加重詐欺取財罪處斷，就此部分想像競合輕罪得減
    刑部分，依上開說明，由本院於後述依刑法第57條量刑時，
    一併衡酌該部分減輕其刑事由，附此敘明。
　㈥爰審酌被告正值青壯，具勞動能力，不思循以正當管道取得
    財物，明知詐欺集團對社會危害甚鉅，竟受金錢誘惑，提供
    帳戶並擔任詐欺集團俗稱「車手」之工作，利用告訴人一時
    不察、陷於錯誤，以如起訴書所載之方式進行詐騙，致使告
    訴人受有非微之財產損失，不僅漠視他人財產權，更製造金
    流斷點，影響財產交易秩序，亦徒增檢警機關追查集團上游
    成員真實身分之難度，犯罪所生危害非輕，殊值非難，衡以
    其犯後始終坦認犯行，非無悔意，惟尚未與告訴人和解或為
    賠償之犯後態度，暨考量被告於參與本案詐欺集團前並無前
    科、素行尚佳（見卷附臺灣高等法院被告前案紀錄表之記載
    ）、犯罪之動機、手段、情節、與本案詐欺集團成員間之分
    工、擔任之犯罪角色及參與程度、尚未獲得利益（詳後沒收
    部分），及其自陳國中畢業之教育智識程度、現業工、月薪
    約新臺幣3萬元、已婚、需扶養母親、2名子女及1名尚未出
    生之子女之家庭生活經濟狀況（見本院111年度審金訴字第5
    09號卷【下稱本院卷】111年7月1日審判筆錄第4頁）等一切
    情狀，量處如主文所示之刑。
四、沒收部分
　㈠按犯罪所得，屬於犯罪行為人者，沒收之，刑法第38條之1第
    1項前段定有明文。任何人都不得保有犯罪所得，為基本法
    律原則，犯罪所得之沒收或追徵，在於剝奪犯罪行為人之實
    際犯罪所得（原物或其替代價值利益），使其不能坐享犯罪
    之成果，以杜絕犯罪誘因，可謂對抗、防止經濟、貪瀆犯罪
    之重要刑事措施，性質上屬類似不當得利之衡平措施，著重
    所受利得之剝奪。然苟無犯罪所得，自不生利得剝奪之問題
    ，固不待言，至二人以上共同犯罪，關於犯罪所得之沒收或
    追徵，倘個別成員並無犯罪所得，且與其他成員對於所得亦
    無事實上之共同處分權時，同無利得可資剝奪，特別在集團
    性或重大經濟、貪污犯罪，不法利得龐大，一概採取絕對連
    帶沒收或追徵，對未受利得之共同正犯顯失公平。有關共同
    正犯犯罪所得之沒收或追徵，最高法院向採之共犯連帶說，
    業於104年8月11日之104年度第13次刑事庭會議決議不再援
    用，並改採沒收或追徵應就各人所分得者為之等見解。倘若
    共同正犯各成員內部間，對於不法利得分配明確時，自應依
    各人實際分配所得沒收；至共同正犯各成員對於不法利得享
    有共同處分權限時，則應負共同沒收之責。查，被告否認有
    因本案犯行獲取任何報酬（見本院卷111年7月1日準備程序
    筆錄第2頁），且卷內並無證據足認被告曾自前開詐欺集團
    獲得任何對價，故本案尚無犯罪所得應予宣告沒收或追徵之
    問題。
　㈡末按犯洗錢防制法第14條之罪，其所移轉、變更、掩飾、隱
    匿、收受、取得、持有、使用之財物或財產上利益，沒收之
    ；犯第15條之罪，其所收受、持有、使用之財物或財產上利
    益，亦同，洗錢防制法第18條第1項定有明文。惟因洗錢行
    為之標的是否限於行為人者始得宣告沒收，法無明文，是倘
    法條未規定「不問屬於犯罪行為人與否均沒收」時，自仍以
    屬於被告所有者為限，始應予沒收。經查，本案被告提領告
    訴人受騙匯入其國泰世華銀行帳戶內之款項後，已全數交予
    不詳詐欺集團成員而上繳詐欺集團，足見該等款項非屬被告
    所有，亦無證據證明其就該等款項具有事實上管領、處分權
    限，揆諸前揭說明，自無從就告訴人遭詐騙之款項，依洗錢
    防制法第18條第1項或刑法第38條之1第1項前段規定對被告
    宣告沒收，併此敘明。
據上論斷，應依刑事訴訟法第273條之1第1項、第299條第1項前
段、第310條之2、第454條第2項（依刑事裁判精簡原則，僅記載
程序法條），判決如主文。
本案經檢察官詹于槿提起公訴，由檢察官李清友到庭執行職務。
中　　華　　民　　國　　111 　年　　7 　　月　　29　　日
                  刑事第九庭法  官  陳秀慧
以上正本證明與原本無異。
如不服本判決應於收受送達後20日內，向本院提出上訴書狀，並
應敘述具體理由。其未敘述上訴理由者，應於上訴期間屆滿後20
日內向本院補提理由書（均須按他造當事人之人數附繕本）「切
勿逕送上級法院」。若因疫情而遲誤不變期間，得向法院聲請回
復原狀。
                            書記官  陳建宏
中　　華　　民　　國　　111 　年　　7 　　月　　29　　日
附錄本案論罪科刑法條全文：
洗錢防制法第2條
本法所稱洗錢，指下列行為：
一、意圖掩飾或隱匿特定犯罪所得來源，或使他人逃避刑事追訴
    ，而移轉或變更特定犯罪所得。
二、掩飾或隱匿特定犯罪所得之本質、來源、去向、所在、所有
    權、處分權或其他權益者。
三、收受、持有或使用他人之特定犯罪所得。
洗錢防制法第14條
有第二條各款所列洗錢行為者，處7年以下有期徒刑，併科新臺
幣5百萬元以下罰金。
前項之未遂犯罰之。
前二項情形，不得科以超過其特定犯罪所定最重本刑之刑。
中華民國刑法第339條之4
犯第339條詐欺罪而有下列情形之一者，處1年以上7年以下有期
徒刑，得併科1百萬元以下罰金：
一、冒用政府機關或公務員名義犯之。
二、三人以上共同犯之。
三、以廣播電視、電子通訊、網際網路或其他媒體等傳播工具，
    對公眾散布而犯之。
前項之未遂犯罰之。

【附件】
臺灣士林地方檢察署檢察官起訴書
                                     111年度偵字第5207號
　　被　　　告　褚家豪　男　22歲（民國00年0月0日生）
　　　　　　　　　　　　住○○市○○區○○路0段0000巷00
　　　　　　　　　　　　　號3樓
　　　　　　　　　　　　居新北市○○區○○路0段00弄0號2
　　　　　　　　　　　　　樓
　　　　　　　　　　　　國民身分證統一編號：Z000000000號
　　　　　　　　許子文　男　24歲（民國00年00月00日生）
　　　　　　　　　　　　住南投縣○○鎮○○路00巷00號
　　　　　　　　　　　　國民身分證統一編號：Z000000000號
上列被告等因詐欺等案件，已經偵查終結，認應提起公訴，茲將
犯罪事實及證據並所犯法條分敘如下：
　　　　犯罪事實
一、褚家豪、許子文分別於民國109年7月中旬、109年8月底，加
    入真實姓名、年籍不詳之人所組成三人以上之詐欺集團，由
    其等擔任車手之職，其等與該詐欺集團成員共同意圖為自己
    不法之所有，基於三人以上共同詐欺取財及洗錢之犯意聯絡
    ，先由不詳詐騙集團成員Facebook暱稱「讓一切隨風」於10
    9年8月底，向許雅婷佯稱：投資香港證券公司之金融商品可
    獲利云云。致許雅婷陷於錯誤，因而於附表所示之時間、地
    點匯款至附表所示之帳戶，嗣由褚家豪、許子文依指示於附
    表所示之時間、地點提領附表所示之款項，再轉交予不詳詐
    欺集團成員，以此方式掩飾、隱匿該等款項與犯罪之關聯性
    。
二、案經許雅婷訴由臺南市政府警察局玉井分局報告偵辦。
　　　　證據並所犯法條
一、證據清單及待證事實：
編號 證據名稱 待證事實 1 被告褚家豪於警詢及偵查中之自白 坦承其於109年7月中旬，因積欠真實年籍不詳之賭客賭債，遂依指示提供其申辦之郵局帳號000-0000000000000號帳戶資料予該賭客，待告訴人許雅婷匯入款項後，其於附表所示之時間、地點提領附表所示之金額後，至臺北市○○區○○路000號11樓某處交付予該賭客之事實。 2 被告許子文於警詢及偵查中之自白 坦承其於109年8月底加入詐騙集團擔任車手工作，約定每月薪資為3至6萬元，遂提供其申辦之國泰世華銀行帳號000-000000000000號帳戶資料予該telegram群組內不詳詐欺集團成員，待告訴人匯入款項後，其於附表所示之時間、地點提領附表所示之金額後，至臺中市某處交付予不詳詐欺集團成員，嗣後未獲得報酬之事實。 3 證人即告訴人許雅婷於警詢時之證述 證明其於上揭時間，遭詐騙集團施以上揭詐術後，匯款如附表所示之金額至附表所示之帳戶之事實。 4 ⒈國泰世華銀行匯出匯款憑證1紙 ⒉彰化銀行匯款回條聯1紙 證明告訴人於附表所示之時間、地點，匯款如附表所示之金額至附表所示之帳戶之事實。 5 郵局帳號000-0000000000000號帳戶交易明細1份及提款單1紙 證明告訴人匯款附表所示之金額至附表所示之帳戶後，由被告褚家豪於附表所示之時間、地點，領取附表所示之款項之事實。 6 ⒈國泰世華銀行帳號000-000000000000號帳戶交易明細1份及取款憑證翻拍照片2張 ⒉國泰世華銀行健行分行監視器錄影照片1張 證明告訴人匯款附表所示之金額至附表所示之帳戶後，由被告許子文於附表所示之時間、地點，領取附表所示之款項之事實。 
二、核被告2人所為，均係犯刑法第339條之4第1項第2款之加重
    詐欺取財及洗錢防制法第14條第1項之洗錢等罪嫌。被告2人
    與其他不詳詐騙集團成員間有犯意聯絡及行為分擔，請論以
    共同正犯。被告2人所涉詐欺犯行，係以一行為涉犯上開2罪
    名，為想像競合犯，請從重依刑法第339條之4第1項第2款之
    加重詐欺取財罪處斷。被告2人如附表所列提領之款項，為
    其犯洗錢防制法第14條洗錢罪而移轉隱匿之財物，觀之同法
    第18條第1項之文義及立法理由均未限制此等財物須為被告
    所有始得沒收，復參諸臺灣高等法院107年度金上訴字第89
    號判決之理由欄參、三.(一).2之意旨，請宣告沒收之，如
    認過苛，則請依刑法第38條之2第2項規定酌減之。
三、依刑事訴訟法第251條第1項提起公訴。
　　此　致
臺灣士林地方法院
中　　華　　民　　國　 111　　年　　4 　　月　　12　　日
　　　　　　　　　　　　　檢　察　官  詹于槿
本件正本證明與原本無異
中　　華　　民　　國　 111　　年　　5 　　月　   1    日
　　　　　　　　　　      書　記　官  羅明柔
所犯法條：
中華民國刑法第339條之4
犯第 339 條詐欺罪而有下列情形之一者，處 1 年以上 7 年以
下有期徒刑，得併科 1 百萬元以下罰金：
一、冒用政府機關或公務員名義犯之。
二、三人以上共同犯之。
三、以廣播電視、電子通訊、網際網路或其他媒體等傳播工具，
    對公眾散布而犯之。
前項之未遂犯罰之。
洗錢防制法第14條　
有第二條各款所列洗錢行為者，處 7 年以下有期徒刑，併科新
臺幣 5 百萬元以下罰金。
前項之未遂犯罰之。
前二項情形，不得科以超過其特定犯罪所定最重本刑之刑。
附表：
編號 告訴人匯款時間、地點、金額（新臺幣）、匯入帳戶 提領時間、地點、金額 1 告訴人於109年8月31日上午10時55分許，在彰化銀行東湖分行（臺北市○○區○○○路0段000號），匯款280萬元至被告許子文所申辦之國泰世華銀行帳號000-000000000000號帳戶。 被告許子文於109年8月31日下午12時45分，在國泰世華銀行健行分行（臺中市○區○○路000號），臨櫃提領384萬元。 2 告訴人於109年9月4日上午11時41分許，在國泰世華商業銀行新湖分行（臺北市○○區○○○路0段000號），匯款147萬元至被告褚家豪所申辦之郵局帳號000-0000000000000號帳戶。 被告褚家豪於109年9月4日下午12時33分，在某郵局，臨櫃提領提領147萬元。